【裁判字號】    95,聲再,283
【裁判日期】    950831
【裁判案由】    妨害信用
【裁判全文】
臺灣高等法院刑事裁定                 95年度聲再字第283號
    再審聲請人
    即受判決人    甲○○
    代理人        李岳霖律師
上列聲請人因妨害信用案件，對於本院91年度上易字第1293號，
中華民國93年3月9日確定判決（臺灣臺北地方法院90年度自字第
852號），聲請再審，本院裁定如下：
    主  文
再審之聲請駁回。
    理  由
一、聲請意旨略以：(一)原確定判決所憑理由，因加拿大政府官方
    於今 (95)年5月間正式致函我國政府外交部，說明原審判決
    所論及之「投資移民計畫」內涵，洵已足認系爭廣告內容與
    加拿大之法令完全相符，並無損害他人信用之情形，聲請人
    實屬冤抑：1.加拿大駐我國之官方機構「加拿大駐台北貿易
    辦事處」於今年 (95)5月16日，由官方駐台代表致函我國外
    交部北美事務司，內容詳述基於台灣法令之規定，加拿大投
    資移民計畫應申請核准所產生的衝突矛盾問題、暨請求我國
    政府予以免除申請核准程序之要求【聲證二號】；並由該辦
    事處簽證組所提出之「加拿大投資移民計畫摘要報告」【聲
    證三號】作為附件，其內容明確指出(1)「加拿大政府廢除了
    早期的私營企業或投資基金公司的投資移民計畫」；(2)「自
    1999年4月1日起，加拿大實施一項簡化、且完全由政府擔保
    的FIIP」；(3)「自2000年6月8日起，魁北克亦實施一個完全
    由政府擔保的QIIP」；(4)「在QIIP裡，魁北克核准有執照的
    證券業者，成為投資者與魁北克省政府之間的『仲介商』」
    ；(5)「目前所面臨的問題、及製作本報告的原因，就是針對
    台灣移民法第47條及其附屬規定，與現行加拿大FIIP及QIIP
    之間，產生矛盾衝突現象，因為移民法第47條及其附屬的規
    定，係按早期加拿大私營企業或投資基金的基礎所制定，用
    以保護移民消費者為目的之規定，更簡明的說，我們相信台
    灣政府規範加拿大投資移民計畫的必要性已不存在... 」；
    (6)「3.金融仲介機構... 絕大多數的投資者，會透過指定的
    金融仲介機構、利用其所提供之『貸款方案』，進行所必須
    的投資... 」；(7)前述政府委任代銷 (FIIP)及 (QIIP)之金
    融仲介機構，其名冊如【聲證四號】所列；(8)準此，加拿大
    法令與政府官方一貫的見解，自始至為清楚明確，即：自
    1999年起，該國僅有兩個完全由政府擔保的投資移民計畫，
    FIIP與QIIP；台灣政府對於加拿大投資移民計畫之規範，不
    問其目的、方式、手段為何，洵皆不影響全球只有兩個分別
    由加拿大聯邦政府 (FIIP)及魁北克省政府 (QIIP)公開發行
    的合法投資移民計畫的事實。原確定判決理由謂系爭廣告之
    內容「與事實並非全部相符」，徵諸上開【聲證二號】、【
    聲證三號】之函文說明，洵有違誤。2.判決確定後發現確實
    之新證據，足認受有罪判決之人應受無罪、免訴、免刑或輕
    於原判決所認罪名之判決理由：(1)原判決所指「LBG加拿大
    投資移民計畫」，與加拿大政府所公開發行之投資移民計畫
    (FIIP與QIIP)，係屬不同層級之法定規範事項，而系爭廣告
    所述之「加拿大投資移民計畫」，乃在引介加拿大政府的最
    新法令，其內容與內政部審核許可之投資移民基金，為兩國
    全然不同法令背景下的規範事項；(2)內政部對「LBG加拿大
    投資移民計畫」之審核許可，顯有誤認；(3)系爭刊載加拿大
    最新法令之廣告內容，確實與加拿大聯邦及魁北克政府公告
    實施之最新法令規定相符，當無任何違誤或不實，亦未使消
    費者混淆，真正使消費者混淆者，乃「LBG加拿大投資移民
    計畫」名稱之故意混淆與誤為審核許可之錯誤。(二)據上論結
    ，觀諸【聲證二號】、【聲證三號】加拿大政府官方於今
    (2006)年5月16日所出具之正式公文，已明確證明：1.原確
    定判決中系爭廣告內容所稱之投資移民方案 (即FIIP與
    QIIP)，並無任何錯誤或不實轉載，更無原確定判決所認之
    第三種其他類別投資移民計畫；2.系爭廣告內容既未竄改加
    拿大法令，亦未觸及自訴人公司名稱，更未攻擊其所銷售的
    「LBG加拿大移民投資計畫」，且無妨害原審自訴人公司信
    用之事實；3.原確定判決所指之「LBG加拿大投資移民計畫
    」，係魁北克省政府投資移民計畫 (即QIIP)下之貸款方案
    ，其名稱經仲介商包裝後，送審予內政部許可使然，然而內
    政部該等審核許可制度卻係源自於早期加拿大私營企業或投
    資基金基礎下，用以保護投資移民者之規定所產生的手段，
    自1999年起，早已不適用於現行加拿大法令，原確定判決不
    察加拿大的最新法令，單憑內政部之審核許可及原審自訴人
    (即仲介商)片面之詞，將之作為認定加拿大政府所實施之「
    投資移民計畫」為唯一判斷之標準，曲解加拿大法令而未詳
    查，亦有嚴重違誤；4.再自【聲證五號】、【聲證六號】內
    政部函文以觀，內政部早已肯認加拿大政府公開發行之投資
    移民計畫 (FIIP及QIIP)本即無須受台灣入出國及移民法第
    47條第2項之許可限制。綜上所述，前揭加拿大政府官方代
    表於今 (95)年5月16日所出具致函我國外交部之正式文書既
    已指明加拿大政府自1999年以來對於投資移民計畫之新規範
    事實，並指出我國法令規定與該國法律有所干格，而要求內
    政部應予撤除沒有任何必要性之政府審核及許可程序；聲請
    人囿於我國內政部未能跟隨國際法令之變化而受有罪判決，
    實屬冤枉。為此，提起本件聲請云云。
二、按「刑事訴訟法第420條第1項第6款所謂發見確實之新證據
    ，係指該證據當時已經存在，為法院及當事人所不知，事後
    始經發見且必可認為確實足以動搖原確定判決而為受判決人
    有利之判決者而言。」（參照最高法院47年台抗字第110號
    及49年台抗字第72號裁定意旨），如不足以推翻原確定判決
    所憑之證據者，即非上開所謂「確實之新證據」（最高法院
    41年臺抗字第1號、33年臺抗字第70號、49年臺抗字第72號
    判例意旨參照），合先敘明。
三、經查：
  (一)本件聲請人因妨害信用案件，對於本院於93年3月9日所為之
    91年度上易字第1293號確定判決聲請再審，所引用加拿大駐
    台北貿易辦事處代表於95年5月16日所出具致函我國外交部
    之正式文書，作為聲請再審之證據，並非當時已經存在，核
    與上揭最高法院35年特抗字第21號及49年台抗字第72號裁定
    意旨所認：刑事訴訟法第420條第1項第6款所謂發見確實之
    新證據，係指該證據「當時已經存在」，為法院及當事人所
    不知，事後始經發見之要件不符。
  (二)本件原確定判決理由壹、一、(二)中已敘明：加拿大國家銀行
    財務公司，是加拿大魁北克省合法的投資移民方案仲介商，
    此有加拿大駐台北貿易辦事處九十二年三月二十八日函及所
    附之魁北克省投資移民方案核准之仲介商名單在卷可憑；而
    自訴人向內政部申請諮詢、仲介加拿大國家銀行財務公司發
    行之「ＬＢＧ加拿大投資移民計畫」，係經內政部審核後予
    以許可，有內政部九十年七月六日台（九十）內戶字第九○
    六九三三八號函在卷可考等情，因而認定「ＬＢＧ加拿大投
    資移民計畫」係魁北克省政府投資移民方案（即QIIP）下之
    合法投資移民計畫，暨自訴人公司所辦理諮詢、仲介之「Ｌ
    ＢＧ加拿大投資移民計畫」，不論在我國或加拿大均屬合法
    ，觀聲請人所為系爭廣告所稱：「經由加拿大政府最新『移
    民投資計畫』的公告實施，目前全球只有兩個分別由加拿大
    聯邦政府（FIIP）及魁北克省政府（QIIP）公開發行的合法
    『投資案』，請特別注意，市場上若有以其他名稱公開銷售
    的移民投資計畫，即非加拿大合法的『移民投資計畫』」之
    內容，確與事實並非全部相符。聲請人所引【聲證五號】之
    內政部92年4月30日台內戶字第0920069954號函文係說明：
    加拿大駐台北貿易辦事處倘經貴國政府授權在台受理我國人
    民申請貴國之投資移民案，係屬貴國政府之行政行為，在無
    營利之性質下，受理投資移民標的，非屬我國證券交易法規
    範之有價證券，尚無須受入出國及移民法第47條第2項有關
    須經本部會商財政部同意後許可之限制，自得受理；另所引
    【聲證六號】內政部95年6月19日台內戶字第0950104135號
    函文除重申前揭第0920069954號函文外，另敘明有關投資移
    民基金業務，同部已研擬入出國及移民法修正草案，將投資
    移民基金區分為有價證券及非有價證券兩種，移民業務機構
    均需經許可後，始得為諮詢、仲介，至加拿大駐台北貿易辦
    事處未來於該法修正公布施行後，若無營利性質，亦不受該
    法修正影響，仍得受理上揭投資移民基金業務等情。上揭二
    件內政部函文均係針對加拿大駐台北貿易辦事處倘經該國政
    府授權，在我國受理我國人民申請該國之投資移民案件，係
    屬該國政府之行政行為，在無營利之性質下，可逕自受理而
    不受我國入出國及移民法第47條第2項規定須經內政部會商
    財政部同意後許可之限制，至其他一般辦理移民業務之機構
    則仍須經許可後，始得為諮詢、仲介之業務。而本件自訴人
    公司所辦理諮詢、仲介之「ＬＢＧ加拿大投資移民計畫」，
    不論在我國或加拿大均屬合法，已如前述，實難僅憑聲請人
    所引上開二件內政部函文而得逕認聲請人所為系爭廣告所稱
    ：「經由加拿大政府最新『移民投資計畫』的公告實施，目
    前全球只有兩個分別由加拿大聯邦政府（FIIP）及魁北克省
    政府（QIIP）公開發行的合法『投資案』，請特別注意，市
    場上若有以其他名稱公開銷售的移民投資計畫，即非加拿大
    合法的『移民投資計畫』」之內容，與事實相符，未損害自
    訴人之信用，聲請人聲請再審之理由，非可認為確實足以動
    搖原有罪確定判決。
四、綜上所述，本件聲請人所舉聲請再審之理由，核與刑事訴訟
    法第420條第1項第6款之發現確實新證據之規定並不相符，
    本件再審之聲請為無理由，應予駁回。
據上論斷，應依刑事訴訟法第434條第1項，裁定如主文。
中    華    民    國    95    年    8     月    31    日
                  刑事第十二庭  審判長法  官  蔡永昌
                                      法  官  陳榮和
                                      法  官  張正亞
以上正本證明與原本無異。
不得抗告。
                                      書記官  鄭信昱
中    華    民    國    95    年    9     月    1     日


司法院資訊處製作；財團法人民間司法改革基金會備份。
